【裁判字號】    88,易,3451
【裁判日期】    890229
【裁判案由】    詐欺等
【裁判全文】
臺灣板橋地方法院刑事判決                        八十八年度易字第三四五一號
    公  訴  人  臺灣板橋地方法院檢察署檢察官
    被      告  乙  ○
右列被告因詐欺等案件，經檢察官提起公訴（八十八年度偵緝字第二一號），本院判
決如左：
    主  文
乙○動產擔保交易之債務人，意圖不法之利益，將標的物出質，致生損害於債權人，
累犯，處拘役伍拾日，如易科罰金，以佰元折算壹日。
    事  實
一、乙○前於民國八十二年間因違反麻醉藥品管理條例、藥事法等案件，經本院各判
    處有期徒刑三月、二年八月、四月，應執行有期徒刑三年，經上訴臺灣高等法院
    駁回確定，於八十四年五月十八日因縮短刑期假釋出監，於八十六年二月二十三
    日縮刑期滿執行完畢。仍不知悔改，於八十七年三月三十一日，以動產擔保交易
    法附條件買賣方式，向設址桃園縣桃園市○○路甲○○○股份有限公司營業所（
    下稱元隆公司）購買車號Ｖ二－一九八二號自用小客車一部，除頭期款新台幣（
    下同）五萬五千元於簽約時給付外，其餘分期價款為六十一萬三千八百元，自八
    十七年四月三十日起至九十年三月三十日止，分三十六期給付，各期於每月三十
    日前給付一萬七千零五十元，並約定附條件買賣之標的物即上開自用小客車存放
    地點為臺北縣鶯歌鎮正義新村一六０號乙○原住處，且在價金未付清之前，標的
    物所有權仍屬元隆公司所有，不得擅自遷移、出質或為其他處分。詎乙○係動產
    擔保交易之債務人，竟意圖不法之利益，於繳納一期分期付款後，自八十七年五
    月份起即拒繳分期價款，並於同年五月間某日（起訴書載為四、五月間某一日）
    將上開標的物以十五萬元代價典當予臺北市○○路某當舖，致生損害於債權人元
    隆公司。
二、案經元隆公司訴請臺灣板橋地方法院檢察署檢察官偵查起訴。
    理  由
一、右揭事實，業據被告乙○於偵審中坦承不諱，核與告訴人元隆公司代理人林振銘
    、徐榮城於偵審中指訴之情節相符，並有附條件買賣契約書、動產擔保交易附條
    件買賣設定登記申請書及存證信函各一件附卷可稽。罪證明確，被告犯行洵堪認
    定。
二、核被告所為，係犯動產擔保交易法第三十八條之動產擔保交易之債務人，意圖不
    法之利益，將標的物出質，致生損害於債權人罪。查：被告前於八十二年間因違
    反麻醉藥品管理條例、藥事法等案件，經本院各判處有期徒刑三月、二年八月、
    四月，應執行有期徒刑三年，經上訴臺灣高等法院駁回確定，於八十四年五月十
    八日因縮短刑期假釋出監，於八十六年二月二十三日縮刑期滿執行完畢，此有臺
    灣高等法院檢察署刑案紀錄簡覆表在卷可徵，其受有期徒刑之執行完畢後，五年
    以內再犯有期徒刑以上之本罪，為累犯，應依刑法第四十七條規定加重其刑。爰
    審酌被告之品行、智識程度、於簽訂附條件買賣契約書後，未如期繳清價款，並
    將所購車子出質，對債權人所造之損害程度，以及犯罪後坦承犯行並與告訴人達
    成和解同意賠償損害（此有和解表可稽）等一切情狀，量處如主文所示之刑，以
    示懲儆，並諭知易科罰金之折算標準。
三、公訴意旨另以：被告明知已無資力，仍意圖為自己不法之所有，隱匿無力清償之
    事實，而於右揭時、地佯以分期付款附條件買賣之方式，向告訴人元隆公司購買
    上開自用小客車一部，致元隆公司人員陷於錯誤予以交付，詎被告於僅繳納頭期
    款五萬五千元及第一期款項一萬七千零五十元後，即拒付其他分期款項，告訴人
    元隆公司始悉受騙，因認被告另涉犯刑法第三百三十九條第一項之詐欺取財罪嫌
    云云。公訴人認被告涉犯此部分詐欺犯行，無非以告訴人元隆公司上開代理人之
    指訴，並認被告已無資力，仍隱匿無力清償之事實，於購車後僅繳交付部分車款
    即拒絕再付款，應有詐欺之故意等為其主要論據。訊據被告則矢口否認有何詐欺
    取財之犯行，並辯稱：車子為伊上班之公司以其名義所購買，公司事後並未如期
    付款，伊亦係受害者，並無詐欺之行為等語。經查：本件公訴人在起訴書犯罪事
    實欄中對於被告如何施用詐術乙節，並未明確敘及，僅稱「被告明知已無資力，
    仍意圖為自己不法之所有，隱匿無力清償之事實購買車輛」，及對告訴人元隆公
    司如何陷於錯誤而交付車輛，亦未說明，是本件被告究對告訴人元隆公司施用何
    種詐術，致其陷於錯誤交付車輛，並不明確。再被告係以簽訂動產擔保交易法附
    條件買賣之方式向告訴人元隆公司購買車輛，衡情已考慮資力不足而以分期付款
    之方式給付價金，此當為告訴人元隆公司所明知，且為預防附條件賣賣契約之買
    受人不能如期給付分期價款致妨害出賣人之權益，動產擔保交易法第二十八條另
    設有出賣人得取回占有標的物之制度，且得於標的物價值減少時請求賠償損害，
    更難謂告訴人元隆公司因陷於錯誤而交付車輛；況且被告若在購車時有意詐欺告
    訴人元隆公司，則其在取得上開車輛後，大可一走了之，實毋須再繼續支付一期
    車款，徒然減少自己之「獲利」，自不能以被告未繼續給付分期車款，即遽認其
    有詐欺之犯行；再參諸雙方簽訂之附條件買賣契約，其內容載有告訴人元隆公司
    可獲取之利息達十四萬二千八百元，且又有連帶保證人簽約對保，則告訴人元隆
    公司與被告簽約時應已對被告之信用風險作評估，始交付車輛，非因被告施用詐
    術所致。綜此，本案應屬民事糾葛，尚難以刑法詐欺取罪嫌相繩。此外，復查無
    其他積極證據足認被告有何詐欺犯行，上開公訴之犯罪事實即屬不能證明，惟公
    訴人認此部分與前揭論罪科刑部分有牽連犯裁判上一罪之關係，故不另為無罪之
    諭知，併予敘明。
據上論斷，應依刑事訴訟法第二百九十九條第一項前段，動產擔保交易法第三十八條
，刑法第十一條前段、第四十七條、第四十一條，罰金罰鍰提高標準條例第一條前段
、第二條，判決如主文。
本案經檢察官靳開聖到庭執行職務。
中      華      民      國      八十九      年    二      月   二十九   日
                                      臺灣板橋地方法院刑事第三庭
                                          法  官  趙  義  德
右正本證明與原本無異
如不服本判決應於送達後十日內向本院提出上訴狀
                                          書記官  張  慧  玲
中      華      民      國      八十九      年    三      月     四     日
附錄本案論罪科刑法條全文：
動產擔保交易法第三十八條：
動產擔保交易之債務人，意圖不法之利益，將標的物遷移、出賣、出質、移轉、抵押
或為其他處分，致生損害於債權人者，處三年以下有期徒刑、拘役或科或併科六千元
以下罰金。


司法院資訊處製作；財團法人民間司法改革基金會備份。
